臺灣桃園地方法院刑事判決　　　　　　　 100年度易字第91號
公　訴　人　臺灣桃園地方法院檢察署檢察官
被　　　告　鍾偉豐
上列被告因竊盜案件，經檢察官提起公訴（99年度偵字第31649
號），本院判決如下：
    主  文
鍾偉豐攜帶兇器竊盜，累犯，處有期徒刑捌月。
    事  實
一、鍾偉豐前於民國96年間，因公共危險案件，經本院判處有期
    徒刑4 月，嗣經減為有期徒刑2 月確定；又於96年間，因竊
    盜案件，經本院判處有期徒刑6 月確定；又於96年間，因毒
    品案件，經本院判處有期徒刑3 月確定；又於96年間，因竊
    盜案件，經本院判處有期徒刑7 月，並經臺灣高等法院判決
    上訴駁回確定，前開4 罪經裁定應執行有期徒刑1 年4 月確
    定；再於97年間，因施用第二級毒品案件，經本院判處有期
    徒刑3 月確定，與上開應執行之刑有期徒刑1 年4 月接續執
    行，於98年6 月28日執行完畢。詎仍不知悔改，意圖為自己
    不法之所有，基於竊盜之犯意，於99年12月4 日上午10時48
    分許，在桃園縣龍潭鄉○○路85號建築工地內，攜帶客觀上
    具有危險性之破壞剪1 支，先在工地1 樓，徒手竊取該工地
    所有之拋光石材填縫劑1 包，復在上開工地2 樓，以上開破
    壞剪剪下該工地所有之電線1 捆及塑膠水管1 截，得手後，
    將上開電線及塑膠水管放置於其所攜帶之背包內，正欲離去
    之際，為工地負責人林季學、劉家麟發現，報警當場查獲，
    並經警扣得上開破壞剪1 支。
二、案經桃園縣政府警察局龍潭分局報告臺灣桃園地方法院檢察
    署檢察官偵查起訴。
    理  由
一、本件認定事實所引用卷內所有卷證資料（包含人證與文書證
    據、物證等證據）之證據能力，被告於本院準備程序、審理
    時均不爭執（見本院卷第56、66至69頁），且無證據證明係
    公務員違背法定程序所取得；又卷內各項文書證據，並無刑
    事訴訟法第159 條之4 第1 款、第2 款顯有不可信而不得作
    為證據之情形，故本院均認有證據能力。
二、訊據被告鍾偉豐固坦承有於上揭時、地，未經同意取走拋光
    石材填縫劑1 包及伊身上背包內之電線、塑膠水管之事實不
    諱，惟矢口否認有何加重竊盜之犯行，辯稱：伊拿拋光石材
    填縫劑係要詢問工地人員是否可將該拋光石材填縫劑給伊，
    伊有拿走工地2 樓之背包，該背包內已裝有電線、塑膠水管
    及扣案破壞剪，電線及塑膠水管並非其剪取，扣案之破壞剪
    係伊撿到的，且已生鏽，不可能用於剪取電線云云。經查：
 (一) 被告於99年12月4 日上午10時48分許，在桃園縣龍潭鄉○
      ○路85號建築工地內，未經同意，即取走該工地所有之上
      開拋光石材填縫劑1 包、設置於工地2 樓之電線、固定於
      牆面之塑膠水管之事實，業據證人即被害人林季學於警詢
      、偵查及本院審理中證述綦詳（見偵卷第27至29、69至71
      頁、本院卷第66至68頁），核與證人即被害人劉家麟於警
      詢中指述情節相符（見偵卷第24至26頁），且被告於偵查
      及本院審理中亦自承：伊確實未經他人同意，即取走工地
      之拋光石材填縫劑及置於背包內之電線、塑膠水管，伊是
      一時貪心，順手牽羊拿走的等情（見本院卷第36、67、68
      、69頁），足徵被告顯有竊取財物之意圖。此外，復有卷
      附贓物領據1 份、照片4 張（見偵卷第30至32頁）在卷可
      稽。被告確有於上開時、地，竊取工地所有之拋光石材填
      縫劑1 包、電線1 捆及塑膠水管1 捆之事實，堪可認定。
 (二）被告雖以前詞置辯，惟查，證人林季學於偵查及本院審理
      中證稱：伊於當日上午9 時許，在桃園縣龍潭鄉○○路85
      號工地巡視，見被告自工地2 樓下來，形跡可疑，伊請工
      地師父前往2 樓被告所到之處查看後，發現工地2 樓之線
      路遭剪斷破壞，固定在牆面之塑膠水管亦遭破壞剪掉，且
      前一天晚上伊巡視工地時，線路尚未遭到破壞，遂將被告
      逮捕，查獲被告時，被告手上拿著工地所有之拋光石材填
      縫劑，其隨身背包內，也有工地所有之電線、塑膠水管及
      被告用以剪電線之工具，且扣案破壞剪1 支及被告遭查獲
      時隨身之背包，均非工地人員所有等語（見偵卷第70頁、
      本院卷第66頁），查證人林季學就本件如何發覺被告形跡
      可疑，如何發覺遭竊，進而上前逮捕被告，並發現被告手
      持工地所有之拋光石材填縫劑1 包，其隨身背包內有工地
      遭竊之電線、塑膠水管等情節，證述綦詳；且證人林季學
      與被告素不相識，亦無怨隙，復經具結以擔保其證詞之真
      實性及憑信性，衡情應無甘冒偽證刑責誣陷被告之理；又
      證人林季學所證情節，當均係依其記憶據實陳述，而無故
      意虛構情節為不利被告之證述，是其證詞應可採信。參以
      依卷附照片所示（見偵卷第31、32頁照片），該工地遭剪
      電線處，水泥牆管線外之電線預留長度所餘甚短，且切口
      平整，確有遭剪斷後取走之痕跡；佐以查獲當時被告背包
      內電線，亦與該工地遭剪斷電線之形狀、大小、色彩均相
      符合；再觀之扣案之破壞剪，刀刃部分屬金屬材質，上開
      遭剪取之電線直徑非粗，該破壞剪縱有部分生鏽，仍顯足
      以供剪斷上開電線之用；衡情該破壞剪既非該工地人員所
      有，又為警於被告之背包內當場查獲，已足認該破壞剪係
      被告攜帶至上開工地。況衡諸常情，倘上開電線係他人另
      基於竊盜之犯意所剪取，亦理應於剪取電線後，即將所剪
      電線攜離現場，豈有大費周章剪取電線之後，卻將所剪取
      電線遺留在現場之可能？被告上開所辯，顯違反常情，不
      足採信。綜觀上開證人之證詞，並參諸被告當場為警扣案
      破壞剪1 支、扣案破壞剪之狀況及上開工地電線受損情形
      ，堪認被告確有攜帶該破壞剪至上開工地，並持該破壞剪
      剪取上開工地2 樓之電線以竊取之行為。
 (三) 綜上所述，被告上開所辯，顯係飾卸之詞，委不足取，本
      案事證明確，被告加重竊盜犯行，堪以認定。
三、新舊法比較：
    被告於犯罪後，刑法第321 條第1 項業於100 年1 月26日修
    正公布，於100 年1 月28日生效施行。按行為後法律有變更
    者，適用行為時之法律，但行為後之法律有利於行為人者，
    適用最有利於行為人之法律，刑法第2 條第1 項訂有明文。
    修正前之刑法第321 條第1 項原規定：「犯竊盜罪而有左列
    情形之一者，處六月以上、五年以下有期徒刑：一、於夜間
    侵入住宅或有人居住之建築物、船艦或隱匿其內而犯之者。
    二、毀越門扇、牆垣或其他安全設備而犯之者。三、攜帶兇
    器而犯之者。四、結夥三人以上而犯之者。五、乘火災、水
    災或其他災害之際而犯之者。六、在車站或埠頭而犯之者。
    」；而修正後刑法第321 條第1 項則規定：「犯竊盜罪而有
    下列情形之一者，處六月以上、五年以下有期徒刑，得併科
    新臺幣十萬元以下罰金：一、侵入住宅或有人居住之建築物
    、船艦或隱匿其內而犯之者。二、毀越門扇、牆垣或其他安
    全設備而犯之者。三、攜帶兇器而犯之者。四、結夥三人以
    上而犯之者。五、乘火災、水災或其他災害之際而犯之者。
    六、在車站、埠頭、航空站或其他供水、陸、空公眾運輸之
    舟、車、航空機內而犯之者。」，比較修正前後關於刑法第
    321 條第1 項之規定，修正後之刑法第321 條第1 項於第1
    款刪除「於夜間」之文字；於第6 款增加「在航空站或其他
    供水、陸、空公眾運輸之舟、車、航空機內」之文字，擴大
    加重竊盜罪之適用範圍，使部分修正前原應適用普通竊盜罪
    論罪科刑之情形，於修正後改論以加重竊盜罪論罪科刑，並
    增加得併科罰金新臺幣10萬元之規定，解釋上自應以修正前
    之規定對被告較有利，應依刑法第2 條第1 項前段規定，適
    用行為時之法律。應依刑法第2 條第1 項前段規定，適用行
    為時之法律即修正前刑法第321 條第1 項規定。
四、按刑法第321 條第1 項第3 款攜帶兇器竊盜罪，係以行為人
    攜帶兇器竊盜為其加重條件，此所謂兇器，其種類並無限制
    ，凡客觀上足對人之生命、身體、安全構成威脅，具有危險
    性之兇器均屬之，且祇須行竊時攜帶此種具有危險性之兇器
    為已足，並不以攜帶之初有行兇之意圖為必要（最高法院79
    年臺上字第5253號判例參照）。查被告為前開犯行時所持破
    壞剪1 支，係金屬製品，質硬而型尖，屬客觀上足對人之生
    命、身體、安全構成威脅之器械，顯為具有危險性之兇器。
    核被告所為，係犯修正前刑法第321 條第1 項第3 款之攜帶
    兇器竊盜罪。檢察官起訴書雖僅敘及被告竊取拋光石材填縫
    劑1 包及電線1 捆，未敘及竊取塑膠水管1 捆，然該未敘及
    部分，為被告加重竊盜事實之一部分，為起訴效力所及，應
    併予審判。被告前於96年間，因公共危險案件，經本院判處
    有期徒刑4 月，嗣經減為有期徒刑2 月確定；又於96年間，
    因竊盜案件，經本院判處有期徒刑6 月確定；又於96年間，
    因毒品案件，經本院判處有期徒刑3 月確定；又於96年間，
    因竊盜案件，經本院判處有期徒刑7 月，並經臺灣高等法院
    判決上訴駁回確定，前開4 罪經裁定應執行有期徒刑1 年4
    月確定；再於97年間，因施用第二級毒品案件，經本院判處
    有期徒刑3 月確定，與上開應執行之刑有期徒刑1 年4 月接
    續執行，於98年6 月28日執行完畢，此有灣桃園地方法院檢
    察署刑案資料查註記錄表、臺灣高等法院被告前案紀錄表各
    1 份在卷可參，其於受此有期徒刑執行完畢後五年內，故意
    再犯本件有期徒刑以上之刑之罪，為累犯，應依刑法第47條
    第1 項之規定，依法加重其刑。爰審酌被告有如事實欄所載
    前科與執行情形，且正值壯年，竟不思以正途營生，竟恣意
    竊取他人財物，危害社會治安非輕，所為非是，惟所竊之財
    物價值非高，犯後坦承部分犯行，兼衡其犯罪之動機、目的
    、手段、生活狀況、智識程度、就本案犯行參與之程度、擔
    任之角色等一切情狀，量處如主文所示之刑，以示懲儆。公
    訴人以被告犯後態度不佳，未見悔意，求處被告有期徒刑1
    年6 月以上云云，惟依上開說明，被告所竊物品並非貴重，
    犯罪情節亦非危害社會甚鉅，本院酌情認量處如主文之刑為
    適當，公訴人求處被告之刑度顯屬過重，難依所請。
五、公訴人併請宣告強制工作乙節，惟按保安處分係針對受處分
    人將來之危險性所為之處置，以達教化、治療之目的，為刑
    罰之補充制度。我國現行刑法採刑罰與保安處分雙軌制，係
    在維持行為責任之刑罰原則下，為協助行為人再社會化之功
    能，以及改善行為人潛在之危險性格，期能達成根治犯罪原
    因、預防犯罪之特別目的。是保安處分中之強制工作，旨在
    對嚴重職業性犯罪及欠缺正確工作觀念或無正常工作因而習
    慣犯罪者，強制其從事勞動，學習一技之長及正確之謀生觀
    念，使其日後重返社會，能適應社會生活。刑法第90條第1
    項規定：「有犯罪之習慣或以犯罪為常業或因遊蕩或懶惰成
    習而犯罪者，得於刑之執行完畢或赦免後，令入勞動場所，
    強制工作」，即係本於保安處分應受比例原則之規範，使保
    安處分之宣告，與行為人所為行為之嚴重性、行為人所表現
    之危險性及對於行為人未來行為之期待性相當之意旨而制定
    ，而由法院視行為人之危險性格，決定應否令入勞動處所強
    制工作，以達預防之目的。所謂「有犯罪之習慣」係指對於
    犯罪以為日常之惰性行為，乃一種犯罪之習性，至所犯之罪
    名為何，是否同一，則非所問，最高法院94年度台上字第66
    11號著有判決可資參照。本件被告固有前科紀錄，惟其於本
    院審理中坦承部分犯行，非全然無悔悟之心，兼衡本次竊盜
    犯行之嚴重性、所得財物之價值、所表現之危險性及對其未
    來之期待性等情以觀，認被告於本件刑之諭知後，應足以收
    遏止並矯治其犯罪行為之效果，且足以體現司法正義，並契
    合社會感情。況改正被告犯行之有效方法，在於提供適當之
    更生保護、就業機會及社會扶助等，並非僅有執行強制工作
    之保安處分一途，而強制工作之保安處分係就被告人身自由
    之長期且嚴格之限制，自應從嚴認定之。是揆諸上揭規定與
    說明，本院認本件就被告予以徒刑處罰，即為已足，檢察官
    請求宣告強制工作乙節，依比例原則，核屬尚無必要。
六、扣案之破壞剪1 支，雖為被告供犯本件竊盜所用之物，惟被
    告於警詢、偵查及本院審理中均稱非其所有，不能證明為被
    告所有；至被告行竊時用以攜帶竊得贓物之背包1 個，既未
    扣案，被告否認係其所有，證人林季學於審理中證稱：該包
    包非該工地之人所有之物等情，不能證明係該工地失竊之物
    ，亦無積極證據足認為被告所有，均不得宣告沒收，併此敘
    明。
據上論斷，應依刑事訴訟法第299 條第1 項前段，修正前刑法第
321 條第1 項第3 款，刑法第2 條第1 項前段、第47條第1 項，
判決如主文。
本案經檢察官黃俊華到庭執行職務。
中    華    民    國  100     年    8     月    18    日
                  刑事第一庭審判長法  官  謝順輝
                                  法  官  張瓊華
                                  法  官  林虹翔
以上正本證明與原本無異。
如不服本判決應於收受判決後10日內向本院提出上訴書狀，並應
敘述具體理由。其未敘述上訴理由者，應於上訴期間屆滿後20日
內向本院補提理由書(均須按他造當事人之人數附繕本)「切勿逕
送上級法院」。
                                  書記官  劉宗源
中    華    民    國  100     年    8     月    18    日
修正前中華民國刑法第321 條（加重竊盜罪）
犯竊盜罪而有下列情形之一者，處6 月以上、5 年以下有期徒刑
：
一、於夜間侵入住宅或有人居住之建築物、船艦或隱匿其內而犯
    之者。
二、毀越門扇、牆垣或其他安全設備而犯之者。
三、攜帶兇器而犯之者。
四、結夥三人以上而犯之者。
五、乘火災、水災或其他災害之際而犯之者。
六、在車站或埠頭內而犯之者。
前項之未遂犯罰之。